【裁判字號】    90,台上,907
【裁判日期】    900524
【裁判案由】    撤銷贈與行為等
【裁判全文】
最高法院民事判決                                  九十年度台上字第九○七號
    上  訴  人  國際票券金融股份有限公司
    法定代理人  林華德
    訴訟代理人  蔡欽源律師
    複 代理 人  黃啟倫律師
    被 上訴 人  乙○○
                甲○○
    共      同
    訴訟代理人  林詮勝律師
    被 上訴 人  丙○○
右當事人間請求撤銷贈與行為等事件，上訴人對於中華民國八十八年十一月三十日台
灣高等法院第二審判決（八十八年度重上字第二○八號），提起上訴，本院判決如左
：
    主  文
原判決廢棄，發回台灣高等法院。
    理  由
本件上訴人主張：被上訴人丙○○在伊處任職期間，於本票上盜蓋伊之印章，致伊受
有新台幣（下同）一百零二億二千萬元之損害，經法院判決應全數賠償確定。嗣丙○
○於民國八十四年間贈與被上訴人乙○○、甲○○二千萬元，有害及伊之上開債權等
情，依民法第二百四十四條第一項、第二百四十二條、第一百七十九條規定，求為撤
銷被上訴人丙○○與被上訴人乙○○、甲○○間之贈與行為，並命被上訴人乙○○、
甲○○給付被上訴人丙○○二千萬元，由伊代位受領之判決。
被上訴人丙○○則以：伊有承諾贈與乙○○、甲○○二千萬元，惟不知渠等已否收到
該款；被上訴人乙○○、甲○○則以：丙○○並未贈與伊二千萬元各等語，資為抗辯
。
原審維持第一審所為上訴人敗訴之判決，駁回其上訴，係以：上訴人主張被上訴人丙
○○曾贈與被上訴人乙○○、甲○○二千萬元，固據提出被上訴人丙○○所書文件為
證。惟被上訴人丙○○先稱：係由伊將錢交給乙○○、甲○○；由伊開票，交給會計
小姐，轉交給吳榮祥提領等語；嗣改稱：有承諾贈與二千萬元予乙○○、甲○○，至
於資金如何領取不清楚，他們有無拿也不知道等語，前後陳述矛盾，自無可採。至中
國信託商業銀行股份有限公司（下稱中國信託）八十八年三月十一日函雖記載：吳榮
祥曾於八十四年四月十一日提領現金二千六百八十八萬七千九百九十四元等語，然證
人吳榮祥證稱其並非提領現金，應是轉帳，以現金記帳，未曾交付二千萬元現金與乙
○○、甲○○等語，亦無法證明被上訴人丙○○曾交付被上訴人乙○○、甲○○二千
萬元。綜上所述，上訴人未能證明被上訴人丙○○有贈與二千萬元與被上訴人乙○○
、甲○○，其訴請撤銷被上訴人丙○○與被上訴人乙○○、甲○○間之贈與行為，及
請求命被上訴人乙○○、甲○○給付被上訴人丙○○二千萬元，由其代位受領，自無
理由，不應准許等詞，為其判斷之基礎。
查依中國信託八十八年三月十一日函及所附交易明細表記載，吳榮祥曾於八十四年四
月十一日提領現金二千六百八十八萬七千九百九十四元（見一審卷(二)第三三九、三四
○頁）。雖吳榮祥證稱：沒有印象提領過二千六百多萬元現金，當初是要求銀行（即
中國信託）作現金帳，……，即自Ａ提領現金匯入Ｂ、Ｃ、Ｄ，……等語（見一審卷
(二)第三八三頁），惟上訴人主張：吳榮祥該日提領二千六百八十八萬七千九百九十四
元後，並未再匯入或存入其他人頭帳戶等語，並提出法務部調查局製作之八十四年四
月十一日丙○○人頭帳戶交易明細為證（見原審卷第六一、九九頁）。倘上訴人上開
主張屬實，證人吳榮祥當日提領現金並未匯入或存入其他帳戶，而其又未能說明該筆
鉅額現金之流向，則參以被上訴人丙○○一再陳稱：「有贈與乙○○、甲○○二千萬
元，以現金方式給付」、「我有贈與二千萬元給乙○○、甲○○二千萬元，付款當天
是由吳榮祥帶現金二千萬元交給乙○○」、「那天正值吳榮祥跑外務，由其交郭女（
即乙○○）」各等語（見一審卷(一)第二七、四九、一一七頁），上訴人主張被上訴人
丙○○有贈與被上訴人乙○○、甲○○二千萬元，是否毫無足取，即非無研求餘地。
原審未詳加推求，遽依前揭理由，為上訴人敗訴之判決，不無可議。上訴論旨，指摘
原判決不當，求予廢棄，非無理由。
據上論結，本件上訴為有理由，依民事訴訟法第四百七十七條第一項、第四百七十八
條第一項，判決如主文。
中      華      民      國     九十     年      五      月    二十四    日
                              最高法院民事第三庭
                                  審判長法官  林  奇  福
                                        法官  陳  國  禎
                                        法官  李  彥  文
                                        法官  陳  重  瑜
                                        法官  劉  福  聲
      右正本證明與原本無異
                                              書  記  官
中      華      民      國     九十     年      六      月     十一     日


司法院資訊處製作；財團法人民間司法改革基金會備份。
